【裁判字號】    99,交聲,487
【裁判日期】    990910
【裁判案由】    違反道路交通管理處罰條例聲明異議
【裁判全文】
臺灣新竹地方法院交通事件裁定         99年度交聲字第487號
移送機關即
原處分機關  交通部公路總局新竹區監理所新竹市監理站
異  議  人
即受處分人  甲○○
上列異議人因違反道路交通管理處罰條例案件，對於交通部公路
總局新竹區監理所新竹監理站於民國99年8 月20日所為之處分（
原處分案號：竹監新三字第裁51-CG0000000號），聲明異議，本
院裁定如下：
    主    文
異議駁回。
    理    由
一按機器腳踏車行駛之車道，應依標誌或標線之規定行駛，道路
  交通安全規則第99條前段定有明文；又按機器腳踏車，不在規
  定車道行駛，處新臺幣600 元以上1800 元 以下罰鍰，並記違
  規點數1 點，道路交通管理處罰條例第45條第13款、第63條第
  1 項第1 款亦有明文。
二原處分意旨略以：異議人即受處分人所有之車牌號碼913-DKR
  號重型機車（下稱系爭機車），於民國99年7 月21日上午10時
  25分，行經台北縣新莊市○○路與新泰路口往桃園方向，該路
  段為同向2 車道並設有1 慢車道，內側車道規劃為快車道並於
  路面加繪「禁行機車」字樣，騎乘機車行經該路段時，應依道
  路交通安全規則第99條前段規定應行駛於外側車道及慢車道，
  然據錄影檔案影像及局部放大採證照片暨查詢車籍資料比對，
  系爭機車駕駛人於上開時、地，違規行駛於禁行車道，逕行舉
  發後，異議人不服提出申訴，經向台北縣政府警察局調查後，
  仍認異議人確有上揭違規行為，爰依道路交通管理處罰條例第
  45條第13款、第63條第1 項第1 款，裁處罰鍰新臺幣600 元及
  記違規點數1 點。
三異議意旨略以：伊於本件舉發時，未曾到過此地，又未將系爭
  機車借予他人使用，對原處分不服，爰依道路交通管理處罰條
  例第87條第1 項規定，於接到裁決書之翌日起20日內，聲明異
  議。
四經查：照片乃透過照相機機械地將一定事實留存於軟片或相紙
  上，基本上未介入人的心理供述過程，本件舉發照片兩張，於
  舉發時、地之包含系爭機車之各車輛，動向前後連貫呼應，如
  原處分意旨所述之道路標線明顯，而系爭機車確實行駛於禁行
  車道，且系爭機車後方懸掛之車牌，其號碼亦屬清晰，有該兩
  張舉發照片在卷可證（本院卷第9 頁），本件違規事證明確，
  原處分機關依道路交通管理處罰條例第7 條之2 第1 項第7款
  、第4 項規定，在本件不宜攔截之交叉路口，經以科學儀器取
  得證據資料證明其行為違規，並記明車輛牌照號碼，以汽車所
  有人為被通知人製單舉發，再依道路交通管理處罰條例第45條
  第13款、第63條第1 項第1 款規定，裁處罰鍰新臺幣600 元及
  記違規點數1 點，即無不當。
五雖異議人以前揭各語抗辯，然道路交通管理處罰條例第85條第
  1 項至第3 項原規定「本條例關於車輛所有人之處罰，如應歸
  責於運送人，租用人或使用人，亦適用之。本條例關於車輛所
  有人之處罰，如應歸責於車輛駕駛人者，處罰車輛駕駛人。本
  條例關於車輛駕駛人之處罰，如應歸責於車輛所有人者，處罰
  車輛所有人」。該條項於94年12月28日修正為同條例第1 項「
  本條例之處罰，受舉發違反道路交通管理事件之受處罰人，認
  為受舉發之違規行為應歸責他人者，應於舉發違反道路交通管
  理事件通知單應到案日期前，檢附相關證據及應歸責人相關證
  明文件，向處罰機關告知應歸責人，處罰機關應即另行通知應
  歸責人到案依法處理。逾期未依規定辦理者，仍依本條例各該
  違反條款規定處罰。」，而修正理由為「本條原第1 項、第2
  項、第3 項規定不清，是採二罰或改變處罰客體未見分明，亦
  造成處罰機關之困擾，且處罰對象不僅關於車輛，尚有其他情
  況，爰仿第7 條之立法精神，予以修正之。」，核其立法意旨
  ，無非在將行政處罰歸於實際應負責任之人，以符公平正義，
  並使實際應負責之人能知所警惕避免再犯，惟因慮及監理及逕
  行舉發交通違規之處罰係大量而反覆性之行政行為，處罰機關
  礙於人力、時間之短絀，有時難以一一詳究違規者為何人，相
  較之下受處分人時間、人力較為寬裕，且受處分人對於實際駕
  駛者為何人多知之甚詳，相關證據及證明文件亦均在受處分人
  掌握之中，具有資訊上之優勢，若容許受處分人僅泛稱係他人
  駕駛卻不提供足資識別之身分，或稱為某某人所為但不提出證
  據，則處罰機關勢需耗費大量時間勞力調查，仍恐一無所獲，
  此種責任之分配並非合理；又倘若僅課與受處分人檢附相關證
  據及足資辨識、通知應歸責人之證明文件，容任其於任何時間
  均得提出，亦將使究竟何人應負最終行政罰責任之法律關係長
  期懸而未決，並使逕行舉發案件有罹於同條例第90條時效之可
  能，且亦與前揭規定中「應於到案日期前提出」期限之限制形
  同具文，此應非立法之本意，是故立法者課與受處分人在期限
  前提出證明之義務，違反者仍依本條例各該違反條款規定處罰
  ，使車輛所有人負最終處罰責任。茲系爭機車於前揭時、地，
  既有前述違規事實，原舉發機關逕行舉發系爭機車所有人即異
  議人，其舉發程序於法並無不符，而本件違規行為人所駕駛之
  機車係異議人所有之系爭機車，舉發通知單又已合法送達異議
  人，並清楚載明應到案日期為99年8 月29日，異議人期日前之
  99年8 月3 日到案陳述意見，否認為違規行為人復未陳述應歸
  責人，再參照異議人未勾選「車型、車色不符」、「車輛失竊
  期間違規」等欄項，暨本院依職權向新竹市警察局調查，經以
  內政部警政署警政e 網通受理報案e 化平台失車查詢系統及刑
  案查詢系統查詢結果，系爭機車未有失竊紀錄各情，有舉發通
  知單、交通違規案件陳述單、交通部公路總局新竹區監理所新
  竹監理站99年8 月20日竹監新字第0993300940號函、新竹市警
  察局99年9 月8 日竹市警交字第0990031938號函各1 件在卷（
  本院卷第9 、10、14至15、第20至22頁）在卷可稽，異議人既
  為系爭機車所有人，於此逕行舉發事件未於應到案日期前檢附
  相關證據及應歸責人相關證明文件，向處罰機關告知應歸責人
  ，揆之前開說明，本件仍得依道路交通管理處罰條例各該違反
  條款規定處罰之。
六綜上所述，本件事證明確，異議人前開違規事實堪以認定，原
  處分機關依道路交通管理處罰條例第45條第13款及違反道路交
  通管理事件統一裁罰基準表等規定，逕以車主即異議人為舉發
  對象，裁罰罰鍰新臺幣600 元，並依同條例第63條第1 項第1
  款，記違規點數1 點，核無違誤，本件異議為無理由，應予駁
  回。
據上論斷，應依道路交通管理處罰條例第87條第2 項、道路交通
案件處理辦法第19條，裁定如主文。
中    華    民    國    99    年    9     月    10    日
                  交通法庭法  官    周美玲
以上正本證明與原本無異。
如不服本裁定，應於裁定送達後5 日內向本院提出抗告狀。
中    華    民    國    99    年    9     月    10    日
                          書記官    蕭惠婷

司法院資訊處製作；財團法人民間司法改革基金會備份。
